臺灣高等法院高雄分院刑事判決　　　　　　　　　　九十一年度上易字第四五號
　　　上　訴　人　台灣高雄地方法院檢察署檢察官
　　　上　訴　人
　　　即　被　告　丙○○
　　　輔　佐　人　乙○○
右上訴人因被告傷害案件，不服臺灣高雄地方法院九十年度易字第二七七三號中華民
國九十一年一月二十八日第一審判決（起訴案號：臺灣高雄地方法院檢察署九十年度
偵字第一一四四○號），提起上訴，本院判決如左：
      主      文
上訴駁回。
      事      實
一、丙○○於民國八十九年七月十二日下午六時廿分許，在高雄市前鎮區○○○路三
    一五號獸醫師丁○○所經營之協和動物醫院內，因不滿丁○○將其所送醫診治之
    小貓遺失，又無法提出令其滿意之和解條件，竟基於傷害之犯意，出手毆打丁○
    ○頭部一拳，致丁○○因而倒地受有頭部暈眩、噁心之傷害。
二、案經被害人丁○○訴由高雄市政府警察局前鎮分局移送臺灣高雄地方法院檢察署
    檢察官偵查起訴。
      理      由
一、訊據上訴人即被告丙○○矢口否認有何前開傷害犯行，辯稱：因告訴人丁○○將
    我寄放在協和動物醫院住院治療的小貓一隻遺失，經我要求，告訴人於八十九年
    七月九日承諾於三日內找回，惟告訴人於同年月十一日仍未找回，亦未向我表示
    願如何賠償，因此我乃於同年月十二日晚上六時許，與妻子謝秀蘭及友人陳淑貞
    一同前往醫院要求告訴人為合理之解決，惟告訴人語多推拖，並對曾所為之承諾
    置之不理，要求我們離去，我們見告訴人無意賠償，而欲離去，我即自所坐之高
    腳椅子上跳下，此時，不知是否告訴人以為我欲對其不利，竟迅速趨前至我所坐
    椅子位置之附近，致使雙方互撞，我因而跌倒撞到牆壁，造成右手撞挫傷，而告
    訴人則跌坐在地上，我未見告訴人有頭部撞擊外物之情形等語。
二、經查：
（一）告訴人於警訊時指訴：我因疏失將被告送來的小貓遺失，被告要求我賠償新臺
      幣（下同）十五萬元，因金額太高致未能達成協議，被告就出拳毆打我頭部，
      並推我頭撞牆，造成頭部外傷及腦震盪等語。並提出記載「頭部外傷、腦震盪
      」之高雄醫學院附設中和紀念醫院（以下稱中和醫院）診斷證明書一紙附卷證
      明。嗣經原審訊問告訴人，告訴人復指稱：八十九年七月十二日晚上，被告與
      其友人來，我要請警方前來處理時，被告即揮拳打我左前額一下，當時我站在
      牆邊，被告又用手將我的頭推去撞牆好幾下，我人即昏迷，後我的友人黃育桐
      來醫院養狗發現我，始將我搖醒，我即打電話給妻子，由妻子及小舅子將我送
      到財團法人長庚紀念醫院高雄分院（以下稱高雄長庚醫院）急診、住院，但因
      長庚醫院未對我為進一步的診療，我乃於同年月十四日轉往中和醫院住院診斷
      云云。然證人黃育桐於原審訊問時結證：當甲下午我到動物醫院時，見告訴人
      躺在地上神智不是很清楚，我問告訴人何事？告訴人稱他也不知何事？他想不
      起來，所以我請他家人來將他送醫，我發現告訴人時，告訴人並無明顯外傷等
      語（見原審卷第八十三頁）。則依證人黃育桐上開所證述之情節可知告訴人當
      時雖有跌坐在地之情，但並未昏迷。
（二）本件經原審向中和醫院調取告訴人本件就診病歷及函詢告訴人就醫診斷時之受
      傷情形，其函覆稱：「依病歷記載，鄭君於八十九年七月十四日至本院住院，
      主訴前一日被人打到後腦，當日送至長庚醫院急診，據病人主訴當時有意識不
      清之現象；於八十九年七月十四日至本院住院時，意識正常，無外傷，主訴為
      頭痛，頸部不適，經腦部電腦斷層檢查並無顱內出血之現象，於八十九年七月
      十九日出院。」等語，此有該院所附告訴人之病歷影本及九十年十一月六日（
      ９０）高醫附秘字第二八九○號函各一份附於原審卷可憑。足認告訴人於警訊
      時提出之前開記載告訴人「頭部外傷、腦震盪」內容之診斷證明書，應係醫生
      依據告訴人之主訴所為之記載，尚不能據該診斷證明書即認定告訴人至中和醫
      院就診時即有該等傷害。另經原審向高雄長庚醫院調取告訴人本件就醫病歷及
      就醫診斷時之受傷情形，該院函覆稱：「病患丁○○於八十九（誤載為九十）
      年七月十二日係因頭部外傷至本院急診，其當時合併頭暈、噁心，但生命徵象
      正常。」等語，有該院九十年十一月二日（９０）長庚院高字第三二六四號函
      一紙附於原審卷第六十四頁可稽，另依其急診病歷，其中「主訴」一欄記載「
      loss of recent memory, vertigo & nausea」（失去最近之記憶，暈眩、嘔
      吐）等語，「現病史」一欄則記載「‧‧‧No wound,‧‧‧」等語，而該項
      急診病歷係告訴人於案發後隨即就醫，高雄長庚醫院依當時情形所為之記載，
      其應與案發時告訴人受傷之情形相符，足證告訴人至高雄長庚醫院急診時，應
      有暈昡、嘔吐，但並無頭部外傷之情。但依告訴人所指訴稱：「被告以手推我
      頭部撞牆好幾下」云云之內容，依常情，告訴人頭部理應因遭多次撞擊而有外
      傷，但依前開高雄長庚醫院之病歷，告訴人並無頭部外傷之情，故告訴人此部
      分之指訴，是否可信，尚非無疑。惟依證人黃育桐前開所證：發現告訴人時告
      訴人跌坐在地等語，及參諸告訴人經家人送往高雄長庚醫院急診時向醫師主訴
      ：失去最近之記憶，暈眩、嘔吐等語之情，告訴人當時頭部確曾因撞擊，致有
      暈眩及嘔吐之傷害之情形，應可認定。
（三）被告雖辯稱：我自所坐之高腳椅子上跳下時，因告訴人迅速趨前致使雙方互撞
      ，我的左臂碰到告訴人的右臂，我身體失去重心，跌倒撞到牆壁，造成右手撞
      挫傷，但我未毆打告訴人等語，並提出其右手撞挫傷之診斷證明書一份附於原
      審卷第二十一頁為憑。然被告所辯前開致告訴人受傷之情節，實難想像在上開
      空間不大之處所，會造成告訴人倒在地上，而被告之右手撞挫傷。參諸告訴人
      當時確受有前開所述之傷害，業如前述，而證人陳淑貞於原審到庭結證稱：因
      告訴人態度不好，不願處理此事，我們就說到時看法院如何處理？之後我們即
      要離開，此時告訴人從椅子下來，好像要走過來，而當時我因轉頭要走，而聽
      到聲音，再回頭看時，見告訴人倒在地上，並弄倒花瓶，而被告則靠近牆邊在
      甩手，我當時想被告可能踫到牆壁，後來店內電話響起，告訴人起身接電話，
      我們三人就離開了等語（見原審卷第八十二頁）。則依證人陳淑貞前開所證，
      其亦未目擊被告是否有出手毆打告訴人之情，故其所證，尚難作為被告有利或
      不利之證據。惟依前開事證，參諸當時雙方因協議未成係不歡而散之客觀情形
      ，告訴人所指訴：遭被告毆打頭部一拳等語，應足採信。
（四）綜上所述，足見被告所辯，顯係卸責之詞，不足採信。本件事證明確，被告傷
      害犯行，堪以認定。
三、核被告所為，係犯刑法第二百七十七條第一項之傷害罪。至公訴人認被告另有強
    拉告訴人頭部撞擊牆壁之犯行，惟此部分犯罪並不能證明，業如前述，但此部分
    與前開論罪科刑部分為實質上一罪關係，故不另為無罪之諭知，附此敘明。
四、原審以被告罪證明確，因予適用刑法第二百七十七條第一項、第四十二條第二項
    ，罰金罰鍰提高標準條例第一條前段、第二條之規定，並審酌被告因愛貓遺失，
    和解未成，一時失慮致出手毆打告訴人成傷之動機、目的，及被害人因本件犯罪
    所受傷害之程度尚屬輕微等，及其他一切情狀，科處罰金三千元，並諭知如易服
    勞役之折算標準，認事用法核無違誤，所處之刑亦屬適當。檢察官上訴意旨，以
    ：(一)告訴人遭被告毆打後，確曾受傷倒地，此除據告訴人指訴甚詳外，並據證人
    黃育桐證稱屬實，原審竟認定被告只「出手毆打頭部一下」，顯與事實不符。(二)
    告訴人遭被告毆打後，依長庚醫院之函文記載，告訴人有「頭暈、噁心」之情形
    ，且急診病歷之「主訴」欄亦記載「暈眩、嘔吐」等語，足證告訴人確有腦震盪
    之現象，原判決竟強以告訴人並無頭部外傷，即認定被告無抓擊告訴人頭部撞牆
    之犯行，顯有不當，且僅判處罰金三千元，亦嫌過輕，指摘原判決不當云云。然
    查：證人黃育桐於原審訊問時結證：當甲下午我到動物醫院時，見告訴人躺在地
    上神智不是很清楚，我問告訴人何事？告訴人稱他也不知何事？他想不起來，所
    以我請他家人來將他送醫，我發現告訴人時，告訴人並無明顯外傷等語，證人黃
    育桐上開證詞，僅可證明告訴人當時有跌坐在地，但並未昏迷，證人並未當場目
    睹告訴人被被告毆打之情形，因此證人之證詞並不能證明被告有抓擊告訴人頭部
    撞牆甚明；至依長庚醫院之函文記載，告訴人有「頭暈、噁心」之情形，且急診
    病歷之「主訴」欄亦記載「暈眩、嘔吐」等語，亦不能證明告訴人確有腦震盪之
    現象，足見檢察官上訴，並無理由，被告上訴意旨，仍執前詞，否認犯罪，指摘
    原判決不當，亦無理由，均應駁回。
據上論斷，應依刑事訴訟法第三百六十八條，判決如主文。
本案經檢察官王登榮到庭執行職務。
中      華      民      國    九十一    年      四      月     三十     日
                              臺灣高等法院高雄分院刑事第一庭
                                  審判長法官  王光照
                                        法官  黃仁松
                                        法官  黃壽燕
右正本證明與原本無異。
不得上訴。
                                      書記官  黃富美
中      華      民      國    九十一    年      五      月       一     日
附錄本判決論罪科刑法條：
刑法第二百七十七條條第一項
  傷害人之身體或健康者，處三年以下有期徒刑、拘役或一千元以下罰金。
                                                                    Ａ
